臺灣士林地方法院刑事判決　　　　　　　　　　　　　九十一年度訴字第四六二號
　　公　訴　人　臺灣士林地方法院檢察署檢察官
　　被　　　告　甲○○
右列被告因違反毒品危害防制條例案件，經檢察官提起公訴（九十一年度毒偵緝字第
一一六號），本院判決如左：
    主  文
甲○○施用第一級毒品，處有期徒刑陸月，如易科罰金以佰元折算壹日；又施用第
二級毒品，處有期徒刑月，如易科罰金以佰元折算壹日。應執行有期徒刑捌月，
如易科罰金以佰元折算壹日。
    事  實
一、甲○○前曾因施用第二級毒品案件，經本院依檢察官聲請以八十八年度毒聲字第
    一三０七號裁定送觀察、勒戒後，認無繼續施用毒品之傾向，由臺灣士林地方法
    院檢察署檢察官於民國（下同）八十八年八月十日以八十八年度偵字第六四九八
    號不起訴處分確定，詎甲○○仍未戒除毒癮，明知海洛因、甲基安非他命為毒品
    危害防制條例所列第一級及第二級毒品，不得施用、持有，竟於前揭不起訴處分
    後五年內基於施用第二級毒品甲基安非他命之犯意，於九十一年二月十四日下午
    六時許，在其臺北市○○區○○路六十五巷十四之五號二樓住處內，以甲基安非
    他命置於吸食器內加熱燒烤後吸食所產生霧化含有甲基安非他命成份氣體之方式
    ，施用第二級毒品甲基安非他命一次；復另行基於施用第一級毒品海洛因之犯意
    ，於九十一年二月十九日凌晨一時許為警採尿送驗前二十六小時內之某時間（遭
    警查獲後至採尿時留滯於警局之時間除外，起訴書誤載為九十一年二月十四日十
    八時施用第一級毒品海洛因），在臺灣地區不詳處所，施用第一級毒品海洛因一
    次。嗣於九十一年二月十八日下午六時許，在臺北市南港區○○○路○段八十六
    巷十八號前，因甲○○持有具殺傷力之改造仿半自動玩具手槍一把（其所涉犯違
    反槍砲彈藥刀械管制條例部分，另案由本院審理中）為警查獲，並於九十一年二
    月十九日凌晨一時許為警採集其尿液經送驗後呈煙毒（嗎啡）及甲基安非他命反
    應而查知上情。又甲○○上開施用毒品之犯行，經本院依檢察官聲請以九十一年
    度毒聲字第五０二號裁定送觀察、勒戒後，認有繼續施用毒品傾向，再依檢察官
    聲請裁定令入戒治處所施以強制戒治。
二、案經台北市政府警察局南港分局報請臺灣士林地方法院檢察署檢察官偵查起訴。
    理  由
一、訊據被告甲○○固坦承確於前揭時、地施用第二級毒品甲基安非他命等情不諱，
    惟矢口否認有何施用第一級毒品海洛因之犯行，並辯稱：因朋友林俊廷常在車裡
    施用海洛因，伊可能是吸到他的二手煙，所以驗尿才會產生嗎啡之陽性反應云云
    。
二、惟查：
  (一)被告甲○○於九十一年二月十八日下午六時許，因持有具殺傷力之改造仿半自動
    玩具手槍為警查獲後，於翌日即九十一年二月十九日凌晨一時許，在警局所採集
    之尿液經以螢光偏極免疫分析法、液相萃取（溶劑萃取）前處理法及氣相層析質
    譜分析法等方法鑑驗，鑑驗結果為尿液中有煙毒（嗎啡）反應及甲基安非他命反
    應等情，此有臺北市政府警察局南港分局煙毒、麻藥案件證物委驗單及收據（詳
    見臺灣士林地方法院檢察署九十一年度毒偵字第三七一號卷第六頁，記載九十一
    年二月十九日一時採尿）及國防部憲兵司令部刑事鑑識中心九十一年四月十九日
    （９１）綱得字第０四七九三號鑑驗通知書（詳見同署九十一年度毒偵字第三七
    一號卷第三四頁）各一紙附卷可稽，而海洛因係由嗎啡經化學合成之半人工合成
    品，其毒性倍於嗎啡，其施打或吸食後經人體代謝作用而分解成毒性較低之嗎啡
    ，故於吸食或施打海洛因之煙毒犯尿液中被檢測出之煙毒反應與吸食或施打嗎啡
    者同為嗎啡反應，此可觀諸憲兵司令部八十年三月二十五日（八十）鑑驗字第九
    九九號及同年六月十七日（八十）鑑驗字第二八一五號函所示，再參以法務部調
    查局第六處八十七年九月二十二日（八七）發技（一）字第八七０七一四九一號
    函揭示，認尿液毒品檢驗如以免疫分析法篩驗，有可能因藥品交叉反應，在尿液
    中產生偽陽性之毒品反應，但使用氣相層析質譜儀分析法確認，則可完全排除偽
    陽性反應等情，而按海洛因經注射入人體後，約有百分之八十於二十四小時內自
    尿中排出，一般而言，尿液中能否驗出嗎啡陽性反應與其投與量、投與途徑、採
    尿時間、個人體質及檢驗方法之靈敏度有關，國外曾有文獻報導，注射六毫克之
    海洛因鹽酸鹽，其代謝嗎啡之平均可檢出時限約為二十六小時，此有行政院衛生
    署藥物食品檢驗局八十一年九月八日（八一）藥檢壹字第八一一四八八五號函可
    參，被告甲○○於九十一年二月十九日凌晨一時許採集之尿液檢體檢驗出嗎啡之
    陽性反應，則被告甲○○於九十一年二月十九日凌晨一時許往前回溯二十六小時
    內之某一時點（須扣除查獲後至採尿前留滯於警局之時間），確有施用第一級毒
    品海洛因無訛。
  (二)又被告甲○○雖以因與友人林俊廷同車，而吸入二手煙致尿液成煙毒（嗎啡）反
    應云云為辯，惟依臺北榮民總醫院毒藥物諮詢中心於八十一年四月六日函覆臺灣
    高等法院高雄分院八十一高分院刑處字第四四六四號函詢及毒品二手煙檢驗問題
    時，認為「據本科之經驗，尚無因被動吸入毒品而致尿液驗出的案例。另經遍查
    相關文獻後，亦無嗎啡或海洛因之被動吸入研究報告，目前僅有被動吸入大麻之
    報告。而該項研究認為：一般吸食方式之二手煙（即被動吸入大麻）並不會使免
    疫抗體方法之檢驗呈陽性反應。」，從而目前學界並無因吸入羼入海洛因之香煙
    所生之二手煙，於尿液中可驗出嗎啡陽性反應之醫學報告，縱被告甲○○所辯係
    因朋友施用時吸到二手煙致尿中出現煙毒（嗎啡）反應乙節為真，然據檢驗煙毒
    之經驗法則研判，若非長時間與吸毒者直接相向且存心大量吸入吸毒者所呼出之
    煙氣，以二手煙中可能存在之低劑量煙毒，應不致在尿液中檢驗出煙毒反應，亦
    有法務部調查局第六處（８３）發技一字第０六０號函影本在卷足憑，則依前揭
    函示所示，則被告甲○○於友人林俊廷施用海洛因之際，猶不知迴避且直接相向
    並存心大量吸入吸毒者所呼出之煙氣，依此已難認其無施用毒品海洛因之犯意，
    況目前實務上並無被動吸入毒品而致尿液驗出之案例，是其所辯吸入二手煙云云
    ，應係避就卸責之詞，不足採信。
  (三)按施用毒品經觀察、勒戒後，無繼續施用毒品傾向者，檢察官為不起訴處分後，
    五年內再施用毒品，經觀察、勒戒，認有繼續施用毒品傾向或三犯以上者，應進
    入訴訟程序審理，毒品危害防制條例第二十條第三項定有明文。查本件被告甲○
    ○前曾因施用第二級毒品案件，經本院依檢察官聲請以八十八年度毒聲字第一三
    ０七號裁定送觀察、勒戒後，認無繼續施用毒品之傾向，由臺灣士林地方法院檢
    察署檢察官於八十八年八月十日以八十八年度偵字第六四九八號不起訴處分確定
    ，被告甲○○於前開不起訴處分後，五年內再犯施用第一級及第二級毒品罪，復
    經本院依檢察官聲請以九十一年度毒聲字第五０二號裁定送觀察、勒戒後，認有
    繼續施用毒品傾向，再依檢察官聲請裁定令入戒治處所施以強制戒治等情，有臺
    灣士林地方法院檢察署檢察官八十八年度偵字第六四九八號不起訴處分書（詳見
    同署九十一年度毒偵字第三七一號卷二五頁，記載施用第二級毒品安非他命，因
    無繼續施用毒品傾向，而於八十八年八月十日不起訴處分）、本院九十一年度毒
    聲字第五０二號刑事裁定（詳見同署九十一年度毒偵字第三七一號卷第三九頁，
    記載九十一年五月八日裁定送觀察、勒戒）、臺灣士林地方法院檢察署觀察勒戒
    處分執行指揮書（詳見同署九十一年度毒偵緝字第一一六號卷第十五頁，記載執
    行起算日係九十一年七月十三日，執行期滿日係九十一年八月十二日）、臺灣士
    林看守所九十一年七月二十三日士所戒字第０九一０００三三三四號函送之「有
    無繼續施用毒品傾向證明書」（詳見同署九十一年度毒偵緝字第一一六號卷第二
    七頁至第二八頁，載明有繼續施用毒品傾向），揆諸前開說明，從而本件被告自
    應進入訴訟程序審理。
三、查海洛因與甲基安非他命，依其成癮性、濫用性及對社會危害性之程度，業經毒
    品危害防制條例第二條第二項第一款、第二款分別列為第一級毒品與第二級毒品
    。核被告所為，係犯毒品危害防制條例第十條第一項施用第一級毒品罪及同條第
    二項施用第二級毒品罪。被告施用前持有第一級毒品及第二級毒品之低度行為，
    應分別為施用之高度行為所吸收，均不另論罪。又被告所犯上開二罪間，犯意各
    別，罪名互異，應予分論併罰。爰審酌被告本件施用毒品之時間長短、次數多寡
    、所生危害係僅屬藥物自殘，尚未嚴重破壞社會秩序及侵害他人法益，及犯罪後
    坦承部分犯行等情，量處如主文所示之刑，並諭知易科罰金之折算標準及定其應
    執行刑，以示懲儆。
據上論斷，應依刑事訴訟法第二百九十九條第一項前段，毒品危害防制條例第十條第
一項、第二項，刑法第十一條前段、第四十一條第一項前段、第二項、第五十一條第
五款，罰金罰鍰提高標準條例第二條，判決如主文。
本案經檢察官曾淑華到庭執行職務
中      華      民      國     九十一     年      九     月     三十    日
                                      臺灣士林地方法院刑事第三庭
                                          法  官  李  育  仁
右正本證明與原本無異。
如不服本判決，應於判決送達後十日內，向本院提出上訴狀。
                                          書記官  李  家  敏
中      華      民      國     九十一     年      十     月      三     日
附錄本判決論罪科刑依據之法條
毒品危害防制條例第十條
施用第一級毒品者，處六月以上五年以下有期徒刑。
施用第二級毒品者，處三年以下有期徒刑。
